最高法院刑事判決　　　　　　　　　　　　　　　八十七年度台上字第三一三二號
　　上訴人　台灣高等法院台中分院檢察署檢察官
　　被　告　甲○○　男
右上訴人因被告偽造文書案件，不服台灣高等法院台中分院中華民國八十五年十月十
六日第二審更審判決（八十五年度重上更(二)字第四號，起訴案號：台灣彰化地方法院
檢察署八十年度偵字第三八○八、三九九一號），提起上訴，本院判決如左：
    主  文
原判決撤銷，發回台灣高等法院台中分院。
    理  由
本件原判決以公訴意旨略稱：被告甲○○與馬嘉伸係兄弟關係，知悉馬嘉伸之妻即告
訴人陳美鈴於彰化商業銀行溪湖分行（以下簡稱為彰銀溪湖分行）有鉅額存款，竟共
同意圖為自己不法之所有，於民國八十年七月間，由馬嘉伸竊得告訴人所有在上開銀
行之存摺及印鑑等物品後，於同年七月六日，交由被告於同年七月六日上午十時許，
持至上開銀行，向不知情之承辦人陳愛治誑稱：「係告訴人託其辦理綜合定期存款八
張，每張新台幣（下同）五十萬元，合計四百萬元解約後提款」，使陳愛治依其請求
辦理後，即由被告以告訴人名義填具取款條，順利領得三百萬元，因認被告涉有刑法
第三百二十條第一項竊盜及第二百十六條、第二百十條行使偽造私文書罪嫌等情，惟
經審理結果，認被告犯罪不能證明，因而維持第一審諭知被告無罪之判決，駁回檢察
官在第二審之上訴，固非無見。
惟查：(一)原判決於理由內採信被告之辯解謂八十年七月六日上午「九時許」，告訴人
陳美鈴由其夫馬嘉伸載至馬泰源代書事務所，將上開存摺及印章交給被告，委託被告
代領三百萬元云云（原判決正本第一頁反面），乃又於理由欄四記載告訴人於八十年
七月六日上午「十時許」，確曾持本件存摺及印章至馬泰源代書事務所，委託被告…
…代領三百萬元云云（原判決正本第二頁），就告訴人交付存摺及印章委託被告代領
三百萬元之時間，認定不一，有理由相互矛盾之違誤。經查告訴人堅決否認其事，且
該時間之認定，與證人周怡君及高嘉霙就本件重要待證事項所為供證之真實性如何，
至有關係，實情究竟如何﹖有查明之必要。次查證人周怡君於偵查中證稱：「她（指
告訴人）把印章、存摺交給我先生（指被告），我不記得她有說什麼，也沒有說要領
多少錢」（偵查卷第六十二頁反面），又證人高嘉霙於第一審審理時，法官問以：「
當天陳美鈴有無說要領多少﹖」，高嘉霙答稱：「他們沒有說出來」（第一審卷第八
十五頁反面）。證人周怡君、高嘉霙既均未供證告訴人委託被告代領三百萬元，乃原
判決於理由欄內記載告訴人委託被告代領三百萬元等情，業據證人周怡君、高嘉霙證
述屬實云云，核與卷內資料不符，有證據上理由矛盾之違法。(二)告訴人之夫馬嘉伸於
第一審證稱：「陳美鈴於八十年五、六月間，將存摺及印章交給我哥哥（指被告）」
等語（第一審卷第十五頁反面），被告於原審前審亦供稱：「陳美鈴早就將存摺、印
章交給我」等語（八十一年度上訴字第二二六二號卷第三十四頁），而原判決竟採信
被告之辯解而謂告訴人於八十年七月六日領款當日，將存摺及印章交付被告，亦與卷
內資料不相符合。又被告於偵查中供稱：「印章、存摺係陳美鈴本人交給我的，馬嘉
伸人在車上」（第一審卷第五十九頁反面），於第一審則供稱：「她將存摺及印章交
給我時，現場有我太太（周怡君），馬嘉伸購完五金後也到，他們有看到」、「只有
我太太及弟弟，沒有其他人看到」、「陳美鈴交付時，我弟弟在外面」（第一審卷第
十七頁反面、第十八頁、第八十七頁），其前後供述已不相符，且截至偵查時為止，
被告未曾供稱高嘉霙當時有在場，乃於第一審八十一年二月二十七日審理時，始舉該
證人為證，且高嘉霙於原審上訴案亦證稱：「馬嘉伸載陳美鈴來，只有陳美鈴一人進
事務所，馬嘉伸下車後就不見了」等語（上訴卷第六十一頁），與上開被告所稱馬嘉
伸在場看到，亦相互矛盾，且該證人於第一審證稱：「陳美鈴沒有說要領多少，但我
知道他（她）要領三百萬元」等語（第一審卷第八十五頁反面），經查依卷內資料，
被告前往彰銀溪湖分行欲解約領款時，尚不知欲解約領款若干，其自稱尚須打電話回
家查詢，則無特殊關係之高嘉霙竟事先知道要領三百萬元，是高嘉霙證詞之真實性，
非無可疑，原判決未予慎酌，徒以被告所辯所謂家醜不可外揚之說詞，採取該證人之
證詞，作為判決之基礎，尚嫌速斷。(三)證人陳愛治於法務部調查局彰化縣調查站調查
時證稱：「甲○○拿陳美鈴的私章及存摺來本行欲提領三百萬元，我向甲○○說明定
期存款中途解約會吃虧，請他再做考慮，甲○○便說要問他太太，……我聽到甲○○
說要問問他太太，便誤以為係陳美鈴之丈夫」等語（調查局卷第三頁反面）。如果無
訛，則被告苟受陳美鈴之合法授權，理應光明正大辦理解約領款，何須冒充陳美鈴之
丈夫﹖又被告於偵查中辯稱：「陳美鈴委託我去領款，是陳女以電話通知該行解除存
款契約」云云（偵查卷第十五頁），然告訴人一再否認曾知會銀行，即證人陳愛治亦
證稱：「陳美鈴沒有打電話要解約」、「我沒有接到陳美鈴的電話，其他人也沒有，
因我是承辦人」等語（偵查卷第二十一頁、原審上訴卷第一二六頁），則被告前往該
銀行前後，陳美鈴似均未打電話告知該銀行，被告何以誑稱陳美鈴已打電話知會銀行
﹖此與被告有無受合法授權及其被訴之犯罪能否成立，至有關係，原審尚未查明，即
判決諭知被告無罪，亦有未當。(四)按審理事實之法院，對於被告有利及不利之證據，
應一律注意，綜合全案證據資料，本於經驗法則，以定取捨及得心證之理由，於判決
書內詳予說明，倘僅援用有利於被告之證據而為被告有利之認定，對於不利於被告之
證據恝置不論，難謂於法無違。又認定事實之證據，其判斷必須合理，否則即欠缺妥
當性，如果徒以證人與告訴人係近親，即謂其證言偏頗，顯不合論理法則。經查證人
陳添丁不利於被告之證述，何以與事實不符而不足採﹖原判決疏未說明其認定之理由
，徒以陳添丁係告訴人之父，其所為證詞，難免偏頗，不足為有利於告訴人之依據云
云而恝置不採，顯違論理法則並有理由不備之違法。檢察官上訴意旨指摘原判決違背
法令，非無理由，應認仍有撤銷發回更審之原因。
據上論結，應依刑事訴訟法第三百九十七條、第四百零一條，判決如主文。
中      華      民      國    八十七    年      九      月     十七     日
                              最高法院刑事第十一庭
                                  審判長法官  林  永  茂
                                        法官  陳  宗  鎮
                                        法官  劉  介  民
                                        法官  魏  新  和
                                        法官  呂  潮  澤
      右正本證明與原本無異
                                              書  記  官
中      華      民      國    八十七    年      九      月    二十二    日
                                                                      Ａ
